【裁判字號】    99,聲更(一),1
【裁判日期】    991022
【裁判案由】    聲請回復原狀
【裁判全文】
臺灣嘉義地方法院刑事裁定           99年度聲更(一)字第1號
聲  請  人
即  告訴人  甲○○
代  理  人  古富祺律師
上列聲請人因被告施中岳、張國翊等業務過失傷害案件，經檢察
官為不起訴處分（臺灣嘉義地方法院檢察署96 年度調偵字第377
號、97年度偵字第4189號），復經檢察長駁回再議之聲請（臺灣
高等法院臺南分院檢察署98年度上聲議字第1093號），第經聲請
交付審判遭本院駁回（98年度聲判字第24號），再聲請回復原狀
，本院以99年度聲字第90號裁定駁回聲請後，聲請人不服提起抗
告，由臺灣高等法院臺南分院將原裁定撤銷發回，本院更為裁定
如下：
    主    文
聲請駁回。
    理    由
一、聲請意旨略以：聲請人即告訴人甲○○以被告施中岳、張國
    翊涉犯業務過失致死罪，向臺灣嘉義地方法院檢察署檢察官
    提出告訴，經檢察官以民國96 年度調偵字第377號、97年度
    偵字第4189號為不起訴處分後，告訴人不服並聲請再議，嗣
    經臺灣高等法院臺南分院檢察署檢察長於98年10月13日以98
    年度上聲議字第1093號駁回。告訴人於同月16日收受處分書
    後，於同月20日委任告訴代理人古富祺律師提出「刑事交付
    審判聲請狀」，當事人欄記載「告訴代理人古富祺律師」，
    具狀人欄記載「甲○○、古富祺律師」，並蓋印與委任狀相
    同之甲○○印文，雖未同時提出委任狀，然告訴人有委任律
    師之實。告訴代理人於同月22日向臺灣嘉義地方檢察署提出
    「律師閱卷聲請書」，然因本院尚未分案，故未能提出委任
    狀。迄於98年11月2 日查詢得知後，即於同日提出填載「案
    號」、「股別」及「提出日期」之委任狀。並於同月17日提
    出「刑事聲請交付審判補充理由書狀」，補充具體不服之理
    由。刑事訴訟法雖無應定期間命補正之規定，為符合憲法保
    障人民訴訟權之意旨，非不得定期間命補正。從而，告訴人
    聲請交付審判及委請律師聲請閱卷時，即已委任律師，未提
    出委任狀僅生補正問題。故告訴人於98年11月2 日知悉案號
    股別後，即行提出委任狀，雖有「應提出委任狀而未提出」
    之遲誤期間情形，然「委任律師應提出委任狀」係完成聲請
    交付審判之訴訟行為，參照司法院院字第1372號解釋意旨，
    遲誤此項期閒，應得聲請回復原狀，則告訴人係因本院尚未
    分案，無從知悉案號及股別而未能提出委任狀，惟在法院命
    補正前，即已主動提出委任狀，補行應為之訴訟行為。此外
    ，聲請交付審判之立法理由既在防止濫行提出聲請，虛耗訴
    訟資源，故而明定必須委任律師提出理由狀，程序始稱合法
    ，而於本案並不具此種情形。爰依刑事訴訟法第68條之規定
    聲請回復原狀。
二、告訴人因被告施中岳、張國翊涉犯業務過失致死罪，向臺灣
    嘉義地方法院檢察署檢察官提出告訴，經檢察官以96年度調
    偵字第377號、97 年度偵字第4189號為不起訴處分後聲請再
    議，嗣經臺灣高等法院臺南分院檢察署檢察長於98年10月13
    日以98年度上聲議字第1093號駁回其聲請，並於同月16日接
    獲上開處分書，告訴人於98年10月月20日提出「刑事交付審
    判聲請狀」，嗣於同年11月2 日提出委任狀，同月17日提出
    「刑事聲請交付審判補充理由書狀」，本院並於同年12月31
    日駁回聲請等事實，業據告訴人陳明在卷，本院依職權調閱
    上開卷宗查核無訛，即堪認定。
三、按告訴人不服前條之駁回處分者，得於接受處分書後十日內
    委任律師提出理由狀，向該管第一審法院聲請交付審判。第
    三十條第一項之規定，於前二項之情形準用之。選任辯護人
    ，應提出委任書狀；刑事訴訟法（下稱本法）第258條之1第
    1項及第3項、第30條第1 項分別定有明文。揆諸交付審判制
    度設立之目的乃為保障告訴人之訴訟權，除由檢察機關內部
    監督之外，另由檢察體系以外機關監督之併行方式以制衡檢
    察官起訴裁量權，惟為防止濫行提出聲請，虛耗訴訟資源，
    始明定交付審判之案件，必須委任律師提出理由狀，程序始
    屬合法，此觀本法第258條之1之立法目的甚明，從而，交付
    審判制度之委任律師係屬強制規定，有別於一般任意選任辯
    護人之程序至為灼然。又該條規定之十日期間乃不變期間，
    不得任意變更延長，核與裁定期間或其他法定期間迥異，自
    無逾期可得補正訴訟行為之情，苟令告訴人逾期10日後仍得
    補正，無異違反不變期間之規定，亦有違上開立法目的，有
    最高法院25年上字第7341號判例意旨、臺灣高等法院暨所屬
    法院91年法律座談會刑事類提案第27號審查意見可資參照。
    再者，刑事訴訟程序對法院表明已委任律師專以委任書狀之
    提出為據，此觀刑事委任書上載明「此致○○○○地方法院
    」亦可證之，故提出委任書狀乃法定必須具備之程式，係屬
    訴訟法上要式法律行為，如當事人雖與律師有委任契約法律
    關係，惟未提出委任書狀，則其委任律師之訴訟行為仍屬不
    備；最高法院著有86年台上字第4409號裁判意旨可供參酌。
    經查：
  (一)告訴人聲請交付審判應於98年10月16日起至同月30日止之法
    定期間內委任律師並提出理由狀聲請交付審判（以告訴人於
    98年10月16日收受處分書加計法定聲請交付審判不變期間10
    日再加計在途期間4 日，應於98年10月30日屆滿）。告訴人
    雖於上開法定期間內之98年10月20日提出「刑事交付審判聲
    請狀」，惟未同時提出委任書狀，其逾法定期間後，始於98
    年11月2 日提出委任狀，由於委任狀之提出乃訴訟法上要式
    行為，核與民事委任契約之非要式性有別，告訴人與律師間
    之委任契約關係縱已成立生效，惟因告訴人僅提出「刑事交
    付審判聲請狀」，而未提出委任書狀，仍屬不備訴訟法上要
    式性而認告訴人未委任律師堪可認定。此外，不變期間不得
    延長，逾期不得補正已如上述，從而，告訴人辯以98年10月
    20日提出之「刑事交付審判聲請狀」上已載明律師姓名，以
    此主張確有委任律師，且此屬可補正事宜云云，洵無可採。
    則告訴人逾不變期間後始提出委任狀，其程序上即有欠缺，
    本院以告訴人聲請交付審判有悖於本法第258條之1規定，而
    駁回其交付審判之聲請核無不合。
  (二)準此，告訴人於法定期間內提出「刑事交付審判聲請狀」乙
    節，即無論述遲誤期間回復原狀之必要，附此敘明。
四、次按非因過失，遲誤上訴、抗告或聲請再審之期間，或聲請
    撤銷或變更審判長、受命推事、受託推事裁定或檢察官命令
    之期間者，於其原因消滅後五日內，得聲請回復原狀。許用
    代理人之案件，代理人之過失，視為本人之過失；本法第67
    條亦有明文。再按聲請回復原狀，依法本以當事人非因過失
    不能遵守期限者為限，所謂非因過失，係指逾期之緣由非可
    歸責於當事人而言，若其不能遵守期限由於自誤，即不能謂
    非過失；最高法院21 年抗字第169號判例意旨可資參照。復
    按刑事訴訟法第三審上訴人補提上訴理由書，係完成上訴之
    訴訟行為，遲誤此項期間，與遲誤上訴期間同，如具有非因
    過失之條件，自得聲請回復原狀；院字第1372號解釋足供參
    酌。經查：告訴人於法定期間屆滿後，始於98年11月2 日提
    出委任狀，足徵告訴人有遲誤期間之情，即可認定。告訴人
    以98年11月2 日始知悉案號股別為由，主張遲誤不變期間為
    無過失云云，惟自本法第30條第2 項規定，在起訴前亦得提
    出委任書狀以觀，可知選任辯護人及提出委任書狀不以法院
    分案與否為必要，且本法第258條之1，亦非以告訴人知悉案
    號股別為聲請交付審判為要件，再者，本件告訴人在不知案
    號股別前即已提出刑事交付審判聲請狀等情，益證提出委任
    書狀，核與分案與股別無涉，則告訴人遲誤交付審判之期限
    ，即屬可歸責於己，揆諸上開說明，告訴人非無過失，準此
    ，告訴人聲請回復原狀核與本法第67條規定即有未合。綜上
    ，告訴人本件回復原狀之聲請應予駁回。
五、依刑事訴訟法第220條，裁定如主文。
中    華    民    國    99    年    10    月    22    日
                  刑事第五庭      審判長法  官  蔡廷宜
                                        法  官  夫
                                        法  官  傅曉瑄
上列正本證明與原本無異。
如不服本裁定，應於裁定送達後5日內向本院提出抗告狀（應附
繕本）。
中    華    民    國    99    年    10    月    22    日
                                        書記官  陳意婷

司法院資訊處製作；財團法人民間司法改革基金會備份。
